臺灣雲林地方法院民事判決　　　　　　　 96年度訴字第176號
原　　　告　甲○○
訴訟代理人　吳炳輝律師
被　　　告　台灣電力股份有限公司雲林區營業處
法定代理人　丙○○
訴訟代理人　丁○○
　　　　　　乙○○
上列當事人間損害賠償事件，本院於中華民國96年7 月10日日言
詞辯論終結，判決如下：
    主  文
被告應給付原告新台幣壹拾萬壹仟柒佰玖拾玖元，及自民國九
十六年三月二十四日起至清償日止，按年息百分之五計算之利息
。
原告其餘之訴駁回。
訴訟費用（除減縮部分外）新台幣柒仟柒佰壹拾元由被告負擔新
台幣壹仟伍佰肆拾貳元，餘由原告負擔。
本判決原告勝訴部分得假執行。
原告其餘假執行之聲請駁回。
    事  實  及  理  由
壹、程序方面：
一、按訴狀送達後，原告不得將原訴變更或追加他訴，但擴張或
    減縮應受判決事項之聲明者不在此限，民事訴訟法第255 條
    第1 項第3 款定有明文。本件原告起訴時係請求被告給付新
    台幣（下同）100 萬元及自起訴狀繕本送達翌日起至清償日
    止，按年息百分之5 計算之利息，然於言詞辯論期日中，就
    本金部分變更請求700,813 元，核屬聲明之減縮行為，應屬
    合法，先予敘明。
貳、實體方面：
一、原告起訴主張：
  (一)原告於民國95年10月5 日下午1 時30分許，駕駛其女王緰絹
    所有車牌號碼S7 -0983號自用小客車，沿雲林縣口湖鄉謝厝
    村往口湖方向行駛，途經謝厝22桿對面時，由於被告所設置
    之水泥基座（下稱系爭水泥基座）占用部分道路，卻未依規
    定劃設近障礙物線，致原告所駕駛之車輛撞擊系爭水泥基座
    後翻覆，原告因此受有左側肱骨骨折、左側上臂擦傷及頭部
    外傷之傷害。被告未依規定於設置系爭水泥基座時劃設近障
    礙物線，使原告受有前揭傷害，則被告之過失行為與原告所
    受傷害間有因果關係，且被告之過失經雲嘉區車輛行車事故
    鑑定委員會鑑定結果，亦認屬肇事次因，是被告應就原告之
    損害負賠償之責。
  (二)原告因被告之不法侵害行為，受有財產上及非財產上之損害
    ，原告並請求被告就原告所受之下列損害負賠償責任：
  醫療費用部分：原告因本件車禍受傷，支出醫療費用共計新
    台幣（下同）9,249 元；另原告預估1 年休養診治醫藥費每
    月須支出2 萬元，1 年計24萬元。
  減少勞動能力之損害部分：原告受傷後1 年無法工作，原告
    請求依基本工資每月15,840元計算，共計薪資損失190,080
    元。
  車輛損害部分：原告所駕駛之上開汽車毀損，幾已報廢，且
    訴外人王緰絹已將損害賠償請求權之債權讓與原告，原告此
    部分請求被告賠償車輛之殘值4 萬元。
  精神慰撫金部分：原告請求922,297 元之精神上損害賠償。
  (三)又因本件原告與有過失，僅就前揭金額請求被告賠償700,81
    3 元。並聲明：
  被告應給付原告700,813 元及自起訴狀繕本送達翌日起至清
    償日止，按年息百分之5 計算之利息。
  訴訟費用由被告負擔。
  原告願供擔保，請准宣告假執行。
二、被告抗辯意旨：
  (一)原告於日間行經無號誌交岔路口，未減速慢行，且未注意車
    前狀況，以致操控失當，撞擊系爭水泥基座，依台灣省雲嘉
    區車輛行車事故鑑定委員會鑑定意見書，其為肇事主因。
  (二)被告所設置之系爭水泥基座位於路旁，依道路交通標誌設置
    規則第161 條之規定，無需設置近障礙物線，是系爭水泥基
    座既已漆有標誌警示，應符合交通法規定，被告顯無任何過
    失，故無須負損害賠償責任。並聲明：
  原告之訴駁回。
  訴訟費用由原告負擔。
三、兩造不爭執之事實：
  (一)原告於95年10月5 日下午1 時30分駕駛自小客車，擦撞被告
    所設置之系爭水泥基座，致車輛翻覆，受有左側肱骨骨折、
    左側上臂擦傷、頭部外傷。
  (二)原告因本件車禍受傷，支出醫療費用9,249元。
  (三)原告車禍後須休養1 年始恢復工作能力。
  (四)原告每月薪資依15,840元計算。
  (五)系爭車輛之殘值為4萬元。
四、得心證之理由：
  (一)原告主張被告所設置之系爭水泥基座未劃設近障礙物線，固
    為被告所不爭執，然原告另主張被告未劃設近障礙物線，有
    違規定乙節，則為被告所否認，並以前揭情詞置辯，是本件
    首應審究者，在於被告未劃設近障礙物線，是否有違規定？
    原告得否據此請求被告負賠償責任？茲分述如下。
  (二)按土地上之建築物或其他工作物所致他人權利之損害，由工
    作物之所有人負賠償責任。但其對於設置或保管並無欠缺，
    或損害非因設置或保管有欠缺，或於防止損害之發生，已盡
    相當之注意者，不在此限。民法第191 條第1 項定有明文。
    又路中障礙物體線，用以表示路上之障礙物體，促使車輛駕
    駛人提高警覺。劃設於路中障礙物體上，並視需要在障礙物
    前方之路面上，設置近障礙物線。道路交通標誌標線號誌設
    置規則第160 條第1 項亦有明文。經查：本件車禍所發生之
    往西行向道路寬度為4.5 公尺，系爭水泥基座寬度為1.3 公
    尺，顯已占用部分道路，此有道路交通事故現場圖、現場照
    片等件附卷可稽，是該水泥基座應屬路上之障礙物體；而依
    上開現場圖所示，水泥基座距離交岔路口僅5 公尺，為保障
    公眾之行車安全，提醒駕駛人注意該障礙物並減速慢行，確
    有在其前方路面設置近障礙物線之必要。而被告雖已於系爭
    水泥基座劃設障礙物體線，然既未設置近障礙物線，其就該
    工作物之設置即有欠缺而屬有過失，該設置之欠缺使原告未
    能注意障礙物致撞擊後翻覆，則被告過失之行為與原告受傷
    之結果，即有相當因果關係。本件經送請台灣省雲嘉區車輛
    行車事故鑑定委員會鑑定結果，亦認系爭水泥基座位於路口
    10 公 尺內，占用部分道路且未依規定劃設近障礙物線不當
    ，為肇事次因，此有該會96年2 月12日嘉雲鑑950865字第
    0965800524號函附鑑定意見書1 份在卷可憑。至於被告雖以
    系爭水泥基座屬路旁障礙物，依道路交通標誌標線號誌設置
    規則第161 條之規定，無須設置近障礙物線云云資為抗辯，
    然該條所稱之路旁障礙物應係指位於道路一旁，全未占用車
    道之障礙物而言，而系爭水泥基座已占用部分車道，業如上
    述，對於行車之安全已存有威脅，即應屬路中障礙物。被告
    上開抗辯，於法不合，應不足採。
  (三)按因故意或過失，不法侵害他人之權利者，負損害賠償責任
    。不法侵害他人之身體或健康者，對於被害人因此喪失或減
    少勞動能力或增加生活上之需要時，應負損害賠償責任。不
    法侵害他人之身體、健康者，被害人雖非財產上之損害，亦
    得請求賠償相當之金額。民法第184 條第1 項前段、第193
    條第1 項、195 條第1 項前段分別定有明文。經查：原告受
    傷之結果與被告之過失行為間，有相當因果關係，已如前述
    ，從而原告本於侵權行為損害賠償請求權，訴請被告應賠償
    損害，自屬於法有據。至原告請求被告給付之各項損害賠償
    ，是否准許，分述如次：
  醫療費用部分：原告因被告之過失所受傷害於95年10月5 日
    起至95年10月20日止支出醫療費用9,249 元，經原告提出中
    國醫藥大學北港附設醫院醫療費用收據影本1 紙為證，復為
    被告所不爭執，是原告就醫療費用部分請求9,249 元，為有
    理由，應予准許。至原告另請求1 年之診治醫藥費用24萬元
    部分，則為被告所否認，而原告就此部分均未能舉證以實其
    說，且依原告所提出之上開醫療費用收據其就診期間僅止於
    95 年10 月20日，距本院言詞辯論終結之日已近9 個月，如
    有發生任何醫療費用之支出，應得提出收據加以證明，是原
    告此部分之主張，為無理由，應予駁回。
  減少勞動能力之損害部分：原告主張其受傷後12個月內不能
    工作，請求依基本工資每月15,840元計算工作損失乙節，業
    據其提出中國醫藥大學北港附設醫院診斷證明書1 份為證，
    而該診斷證明書之醫師囑言欄係記載：「患者於95年10月5
    日經急診住院，施行手術復位，植入骨內鋼釘，95年10月20
    日出院，共住院16天，門診95年10月24日至96年3 月24日共
    7 次，因骨折仍未癒合必須骨移植手術。依照醫理預估約須
    休養1 年。」，且原告上開主張復為被告所不爭執，是原告
    此部分請求共計190,080 元之工作損失，為有理由，應予准
    許。
  車輛損害部分：原告所駕駛之前揭自小客車因本件車禍受有
    損害，業經該車之所有人王緰絹將損害賠償請求權讓與原告
    ，此有被告所不爭執之行車執照、債權轉讓同意書附卷可佐
    ，而原告就此部分請求該車之殘餘價值4 萬元，亦為被告所
    不爭執，是原告此部分之請求，為有理由，應予准許。
  精神慰撫金部分：原告因本次車禍事故，受有前揭傷害，共
    住院手術1 次，前後共計16天，須休養1 年等情，有上開診
    斷證明書可稽，身體上及精神上因本件事故受有相當程度之
    痛苦折磨自不待言。又原告於受傷前為水泥工人，其名下有
    房屋1 棟及汽車1 輛，此有在職證明書1 紙、財產所得調件
    明細表1 份附卷可查，而被告為資本龐大之公司，是本院審
    酌原告所受之痛苦程度、被告之加害程度及兩造之身分、地
    位、經濟能力等，認原告請求922,297 元之精神慰撫金，尚
    屬過高，應予核減為20萬元，始為允當，逾此部分之請求，
    為無理由，應予駁回。
  (四)另按損害之發生或擴大，被害人與有過失者，法院得減輕賠
    償金額，或免除之。民法第217 條第1 項定有明文。經查：
    本件原告與有過失，業據其自承在卷，而原告發生車禍之地
    點距交岔路口僅5 公尺，業如上述，其行經無號誌之交岔路
    口，原須減速慢行，另原告行向之車道寬4. 5公尺，扣除系
    爭水泥基座所占用之1.3 公尺後，尚有3.2 公尺之寬度，而
    本件車禍發生時天候晴，為日間自然光線，且道路視距良好
    ，此均有道路交通事故現場圖及調查表在卷足稽，原告如能
    稍加注意車前狀況並減速慢行，即能避免本件車禍之發生，
    是本院審酌兩造之過失程度，認被告於損害發生應負10 分
    之3 之過失責任，原告應負10分之7 過失責任，而原告因本
    件車禍所受損害金額為439,329 元（9,249+190,080+40,000
    +200,000=439,329），因此被告所負損害賠償金額應依此比
    例減輕為131,799元（元以下四捨五入）。
  (五)綜上所述，原告依侵權行為之法律關係，請求被告給付131,
    799 元及自起訴狀繕本送達翌日（即96年3 月24日）起至清
    償日止，按年息百分之5 計算之利息範圍內，為有理由，應
    予准許。逾此範圍之請求，為無理由，應予駁回。本件原告
    勝訴部分，係所命給付之金額未逾50萬元之判決，爰依民事
    訴訟法第389 條第1 項第5 款之規定，依職權宣告假執行。
    至原告敗訴部分，其假執行之聲請已失所附麗，應併予駁回
    。又原告陳明願供擔保，請准予宣告假執行，僅係促使本院
    依職權宣告假執行，併此敘明。
五、本件判決之基礎已臻明確，兩造其餘之攻擊防禦方法及舉證
    ，核與判決無影響，爰不一一論述，併此敘明。
六、本件判決原告部分勝訴，訴訟費用除減縮部分由原告負擔外
    ，其餘訴訟費用7,710 元應由兩造依勝敗比例負擔，即由原
    告負擔10分之8 即6,168 元，被告負擔10分之2 即1,542 元
    。
七、訴訟費用負擔之依據：民事訴訟第79條。
中　　華　　民　　國　　96　　年　　7 　　月　　24　　日
                       民事第二庭
                                  法  官　吳錦佳
以上為正本係照原本作成。
如對本判決上訴，須於判決送達後20日之不變期間內，向本院提
出上訴狀。
中　　華　　民　　國　　96　　年　　7 　　月　　24　　日
          　　　　　　　　　　　　書記官  林美鳳
